臺灣高等法院臺南分院刑事裁定　
111年度毒抗字第58號
抗  告  人
即  被  告  陳契閔




上列抗告人因聲請觀察勒戒案件，不服臺灣嘉義地方法院中華民
國110年12月27日裁定（110年度毒聲字第534號）提起抗告，本
院裁定如下：
    主  文
抗告駁回。
    理  由
一、本件抗告意旨略以：被告為初犯，亦為家中唯一經濟來源，
    固聲請緩起訴附命自費戒癮治療。
二、原裁定意旨引用檢察官聲請書之記載，認抗告人即被告施用
    第二級毒品犯行堪予認定，乃依聲請送觀察勒戒。
三、按犯毒品危害防制條例第10條施用第一級、第二級毒品罪者
    ，檢察官應聲請法院裁定，或少年法院（地方法院少年法庭
    ）應先裁定，令被告或少年入勒戒處所觀察、勒戒，其期間
    不得逾2 月。毒品危害防制條例第20條第1 項定有明文。
四、經查：
  ㈠抗告人基於施用第二級毒品甲基安非他命之犯意，於民國110
    年9月12日上午10時30分為警採尿前回溯96小時內之某時，
    在不詳處所，以不詳方法施用第二級毒品甲基安非他命1次
    之犯行，有同意書、毒品危害防制條例案件尿液送驗姓名對
    照表、正修科技大學超微量研究科技中心尿液檢驗報告、法
    務部法醫研究所毒物化學鑑定書各1份附卷可參，抗告人並
    於抗告狀中坦承為初犯，是抗告人施用第二級毒品之情，堪
    以認定。又抗告人未曾經法院裁定送觀察勒戒，有臺灣高等
    法院被告前案紀錄表可參，從而，原審以抗告人有上揭施用
    毒品犯行，裁定送勒戒處所觀察、勒戒，其認事用法，並無
    不合。
  ㈡抗告人雖以前詞請求施以戒癮治療，惟按，毒品危害防制條
    例第24條第1項，採行「觀察、勒戒」與「緩起訴之戒癮治
    療」並行之雙軌模式，並無「緩起訴之戒癮治療」應優先於
    「觀察、勒戒」的強制規定，但檢察官適用刑事訴訟法第25
    3條之1第1項及第253條之2對被告為緩起訴處分時，另應「
    參酌刑法第57條所列事項及公共利益之維護」，並「認以緩
    起訴為適當」者，始得為之。而109年7月15日修正施行之毒
    品危害防制條例對於施用毒品者，雖較著重其「病患」性特
    質，較不側重其「犯罪」性質，並以「治療」疾病為出發點
    ，而更確立「附命完成戒癮治療緩起訴」處分及「觀察、勒
    戒或強制戒治」雙軌治療模式，然上開基本立法架構並未改
    變。是檢察官自得按照個案情形，依法裁量決定採行何者為
    宜。立法者既賦予檢察官選擇上述雙軌制度之權限，則檢察
    官之職權行使，法院原則上應予尊重，僅就檢察官之判斷有
    違背法令、事實認定有誤或其他裁量重大明顯瑕疵等事項，
    予以有限之低密度審查（最高法院103年度台上字第2464號
    判決意旨參照）。而本案被告於偵查中固請求為戒癮治療之
    緩起訴處分，惟經檢察官評估後，認被告否認犯行，且仍有
    偵、審案件而不適合為戒癮治療等情，有詢問筆錄、臺灣嘉
    義地方檢察署實施毒品戒癮治療司法選案標準檢核表附卷可
    稽，由以上轉折可知，檢察官業已具體審酌個案情節，就被
    告是否適宜接受戒癮治療之緩起訴處分為裁量權之行使，且
    因被告另涉犯詐欺案件，有台灣高等法院被告前案紀錄表附
    卷可參，日後如該案件於緩起訴期間內受有期徒刑以上刑之
    宣告，依刑事訴訟法第253條之3第1項第2款之規定，上述附
    命戒癮治療緩起訴處分檢察官即得依職權撤銷，依法繼續偵
    查起訴，則檢察官審酌上情，認為不宜依刑事訴訟法第253
    條之1第1項、第253條之2等規定，對抗告人為附命完成戒癮
    治療之緩起訴處分，而向原審聲請裁定命抗告人入勒戒處所
    執行觀察、勒戒，此裁量並無違反比例原則，亦無裁量怠惰
    或恣意濫用裁量之情事。至於抗告人所述之家庭經濟狀況，
    並不影響本案原審裁定之妥當性，此部分抗告理由並不足採
    。
  ㈢綜上所述，原審法院依臺灣嘉義地方檢察署檢察官之聲請，
    裁定應將抗告人送勒戒處所施以觀察、勒戒，經核於法尚無
    不合。抗告意旨，請求撤銷原裁定，為無理由，應予駁回。
五、據上論結，應依刑事訴訟法第412條，裁定如主文。
中　　華　　民　　國　　111 　年　　1 　　月　　24　　日
                  刑事第七庭    審判長法　官  吳勇輝
                                      法　官  黃國永
                                      法　官  吳錦佳
以上正本證明與原本無異。
不得再抗告。
　　　　　　　　　　　　　　　　　　　書記官  王杏月　　
中　　華　　民　　國　　111 　年　　1 　　月　　24　　日